【裁判字號】    89,上訴,671
【裁判日期】    890503
【裁判案由】    殺人未遂
【裁判全文】
臺灣高等法院臺中分院刑事判決                八十九年度上訴字第六七一號
    上  訴  人  臺灣彰化地方法院檢察署檢察官
    被      告  戊○○
    指定辯護人  本院公設辯護人  丙○○
右上訴人因殺人未遂等案件，不服臺灣彰化地方法院八十八年度訴字第七八一號中華
民國八十九年二月二十九日第一審判決（起訴案號：臺灣彰化地方法院檢察署八十八
年度偵字第九九０六號），提起上訴，本院判決如左：
    主      文
上訴駁回。
    事      實
一、戊○○原與乙○○同居，嗣因不滿乙○○與丁○○交往，於民國（下同）八十八
    年十月十四日十七時五十分許，基於殺人之概括犯意，攜帶其二伯所有之水果刀
    一把，至丁○○位於彰化縣溪湖鎮○○里○○路四七九巷十九弄十九號住處前，
    見乙○○自丁○○家中走出，即以該把水果刀朝向乙○○猛刺，經乙○○極力反
    抗出手抵擋並大喊救命，終致乙○○倒地，並受有左手臂割傷合併第二、四、五
    伸指肌腱斷裂、左腕割傷合併屈指肌腱斷裂、左上臂割傷二處、左膝割傷一處及
    左膝窩小腿深度割傷一處等創害，猶不罷手，丁○○於房屋內聽聞乙○○之呼救
    後，隨即出來制止戊○○，戊○○基於殺人之同一概括犯意，亦持該把水果刀猛
    刺丁○○腹部，致丁○○受有左腰裂傷致小腸外露併破裂、小腸穿孔及左側輸尿
    管截斷等創害，幸經鄰人報警並上前制止，且及時將乙○○、丁○○二人送醫，
    始未生死亡之結果，同時扣得戊○○行兇所用之上開水果刀一把。
二、案經丁○○告訴及乙○○訴由彰化縣警察局溪湖分局報請臺灣彰化地方法院檢察
    署檢察官偵查起訴。
    理      由
一、訊據被告戊○○對於右揭時間攜帶其二伯所有之水果刀一把，至丁○○位於彰化
    縣溪湖鎮○○里○○路四七九巷十九弄十九號住處前，見乙○○自丁○○家中走
    出，即以所持水果刀朝向乙○○刺去，而丁○○於房屋內因聽聞乙○○之呼救，
    出來欲予制止，其亦以該把水果刀猛剌丁○○，均致被害人乙○○與丁○○二人
    受創之事實供認不諱。而被害人乙○○、丁○○確因被告之剌殺，均致受有創害
    ，則有驗傷診斷書二件附卷可稽，並有被告行兇所用之水果刀一把扣案足憑。
二、被告雖矢口否認有殺死被害人乙○○與丁○○二人犯意，辯稱：伊並非故意要殺
    死乙○○與丁○○等二人，伊只是要置乙○○於殘廢云云。然按刑法上之「殺人
    」與「傷害」之區別，應視加害人加害之初有無殺意為斷，並就受傷處是否為致
    命部位、傷痕多寡及傷勢輕重如何，加害人下手情形如何，及行為人之動機、手
    段、所使用之兇器、下手之輕重、致傷之結果及行為後之情狀等綜合觀察論斷認
    定有無殺意之參考，此最高法院著有十八年上字第一三０九號、十九年上字第七
    一八號、二十年非字第一０四號、四十四年台上字第三七三號判例可資參照。本
    件被告以水果刀朝向乙○○猛刺，由於乙○○極力反抗出手抵擋，才大部份傷在
    手臂等處，且因丁○○出來制止，被告轉而剌向丁○○，並非被告對乙○○行兇
    時刻意避開要害，此非僅迭據被害人乙○○、丁○○於警局及原審偵審中指訴甚
    詳，並為被告所不爭執，而被告亦承認其用以行兇之水果刀極為銳利，並知持以
    剌人，足以戕害人命，詎其竟持以朝向乙○○猛刺，至倒地重創猶不罷手，嗣轉
    而剌向丁○○，更不避丁○○腹部要害，且下手猛重，致左腰裂傷小腸外露併破
    裂、小腸穿孔及左側輸尿管截斷，難謂被告無殺人之犯意。再參酌被告於警局及
    偵查中亦承認當時確係要殺死乙○○、丁○○二人，被告又係事先攜帶水果刀到
    乙○○、丁○○二人居住處行兇，顯見早有殺害乙○○、丁○○之犯意，並非臨
    時起意殺人，至為明灼。其在原審及本院否認有殺人之犯意，所為之前揭辯解，
    無非係卸責避就之詞，不足遽採，犯行已堪認定。
三、核被告戊○○所為，係觸犯刑法第二百七十一條第二項、第一項之殺人未遂罪。
    被告先後二次殺人未遂之犯行，時間緊接，犯罪之構成要件及所犯罪名均相同，
    顯係基於概括之犯意而為之，應依連續犯之例論以一罪，除法定本刑之死刑、無
    期徒刑依法不得加重其刑外，並應加重其刑。公訴意旨認被告前後二次殺人未遂
    之犯行，犯意各別，請求分論併罰云云，容有未洽。被告所為前後二次殺人犯行
    ，皆致被害人乙○○、戊○○二人受有創害，惟未生死亡結果，應依刑法第二十
    六條前段未遂犯之規定減輕其刑，並先加後減其刑。
四、原審以被告犯行明確，而適用刑法上開法條及第五十六條之規定，並審酌被告本
    無不良前科紀錄（有刑案紀錄查註紀錄表可稽），其與告訴人乙○○原係同居男
    女朋友，因不滿乙○○移情別戀致行兇鑄下大錯，犯後已知行為衝動而有悔意，
    惟迄未賠償被害人之損害等一切情狀，判處有期徒刑柒年肆月，同時說明扣案之
    水果刀一把，因非被告所有之物，亦非違禁物，爰不予宣告沒收。其認事用法，
    洵無違誤，量刑亦屬允當適中。檢察官依被害人具狀請求，而上訴指摘原審量刑
    太輕判決不當，核無理由，應予駁回。
五、據上論斷，應依刑事訴訟法第三百六十八條，判決如主文。
本案經檢察官甲○○到庭執行職務。
中      華      民      國    八十九    年      五      月      三      日
                                  臺灣高等法院臺中分院刑事第八庭
                                        審判長法  官  羅  得  村
                                              法  官  劉  榮  服
                                              法  官  古  金  男
右正本證明與原本無異。
如不服本判決應於收受送達後十日內向本院提出上訴書狀，其未述上訴之理由者並
得於提起上訴後十日內向本院補提理由書（均須按他造當事人之人數附繕本）。
                                              書記官  茆  亞  民
中      華      民      國    八十九     年      五  月     四     日
刑法第二百七十一條：
殺人者，處死刑、無期徒刑或十年以上有期徒刑。
前項之未遂犯罰之。
預備犯第一項之罪者，處二年以下有期徒刑。
                                                                        Ｉ


司法院資訊處製作；財團法人民間司法改革基金會備份。
